【裁判字號】    98,刑智上訴,34
【裁判日期】    980716
【裁判案由】    違反著作權法
【裁判全文】
智慧財產法院刑事判決
                                  98年度刑智上訴字第34號
上  訴  人
即  被  告  甲○○
上列上訴人因違反著作權法案件，不服臺灣桃園地方法院98年度
審訴字第435 號，中華民國98年4 月10日第一審判決（起訴案號
：臺灣桃園地方法院檢察署97年度偵字第23142 號），提起上訴
，本院判決如下：
    主  文
上訴駁回。
甲○○緩刑年。緩刑期間付保護管束，並應向檢察官指定之公
益團體、地方自治團體或社區提供壹佰陸拾小時之義務勞動。
    理  由
一、原審判決認被告所為，係犯著作權法第91條第3 項之罪，並
    量處有期徒刑8 月，認事用法及量刑均無不當，茲引用第一
    審判決書記載之事實、證據及理由（如附件）。
二、上訴意旨略以：被告已與告訴人木棉花國際股份有限公司（
    下稱木棉花公司）、群英社國際股份有限公司（下稱群英社
    公司）、普威爾國際股份有限公司（下稱普威爾公司）和解
    ，並於原審98年4 月10日判決後，於同年月15日與告訴人日
    商貝樂思股份有限公司（下稱貝樂思公司）和解，爰請求給
    予緩刑宣告。
三、經查：原審認事用法並無違誤，量刑尚稱妥適，故被告上訴
    並無理由，應予駁回。關於被告以上訴請求給予緩刑，爰審
    酌被告被告就全部之犯罪事實均坦承不諱，犯罪後亦深知悔
    悟，知所非是，態度良好，且自97年9 月間起於YAHOO!奇摩
    網站、露天拍賣網站等處為智慧財產權知識之宣導（見本院
    卷第30至59頁。本案卷宗冊數如附表五所示），並於案發後
    與告訴人木棉花公司、群英社公司、普威爾公司、貝樂思公
    司達成和解，且經告訴人木棉花公司、群英社公司、普威爾
    公司具狀請求給予被告自新改過之機會等語（見本院卷第60
    至68頁），復經告訴人木棉花公司、群英社公司、普威爾公
    司、貝樂思公司於本院審判程序時委任代理人到庭陳述同意
    對被告為緩刑宣告之意（見本院卷第160 頁）；就侵害告訴
    人美商迪士尼企業股份有限公司、美商華納兄弟娛樂公司、
    美商廿世紀福斯影片股份有限公司、美商環球影片製作有限
    責任合夥、美商哥倫比亞影片股份有限公司、哥倫比亞亞洲
    影片製作公司、美商新力影片家庭娛樂股份有限公司、美商
    新線製作股份有限公司、美商派拉蒙影片股份有限公司（下
    稱告訴人迪士尼公司等9 人）之著作權部分，被告雖未與告
    訴人迪士尼公司等9 人和解，然此係因告訴人迪士尼公司等
    9 人係採不和解之政策（見偵查卷第1 冊第13頁），且由於
    被告協助保護與宣導著作財產權，已向財團法人臺灣著作權
    保護基金會為公益捐款，經告訴代理人楊泰順於原審時即具
    狀請求給予被告自新改過之機會等語（見原審卷第1 冊第53
    頁），並經告訴代理人丁○○於本院審判程序時到庭請求給
    予被告緩刑（見本院卷第160 頁）；固然被告前曾因違反著
    作權法案，經臺灣桃園地方法院檢察署檢察官為緩起訴處分
    ，於緩起訴處分期滿後，再為本件犯行（見本院卷第142 頁
    之臺灣高等法院被告前案紀錄表），然被告已深具悔意，經
    此刑之宣告後，應知警惕而無再犯之虞，倘令被告入監服短
    期自由刑，就刑事政策而言，恐其尚未收矯治之效，已生近
    墨之弊，是對被告所宣告之刑，以暫不執行為當，爰宣告緩
    刑3 年，以啟自新。然為使被告深切記取教訓，並強化其法
    治及尊重智慧財產權之觀念，使其等於緩刑期內能深知警惕
    ，避免再度犯罪，並依刑法第74條第2 項第5 款規定，命其
    向檢察官指定之公益團體、地方自治團體或社區提供160 小
    時之義務勞務，另併依刑法第93條第1 項第2 款規定，諭知
    於緩刑期間付保護管束。
四、至原判決就下列數量有所誤載，雖有不當，然因被告所犯著
    作權法第91條第3 項之罪非告訴乃論（同法第100 條但書規
    定參照），此誤載並不影響判決結果，本院自不予撤銷改判
    ，附此敘明：
  (一)起訴書附表編號65至242 （偵查卷第2 冊第640 頁反面至64
    2 頁反面）及原判決附表三編號1 至179 （原審卷第1 冊第
    101 至103 頁）計178 部影片，共216 片。惟告訴人迪士尼
    公司等9 人於98年2 月13日提出之告訴狀所附清冊計175 部
    影片，共214 片，表明起訴書附表編號70、原判決附表三編
    號6 之「熊的傳說2 」（1 片），及起訴書附表編號91、原
    判決附表三編號27「泰山」（1 片），因權利變動等因素，
    無權告訴而予以排除之意（見原審卷第2 冊第4 頁）。是以
    原判決附表三應扣除上開2 影片，並將之移至附表四，故附
    表三之總數量為258 片，附表四之總數量為3,260 片。
  (二)起訴書附表編號227 、228 （見偵查卷第2 冊第642 頁反面
    ）、原判決附表三編號163 、164 （見原審卷第1 冊第103
    頁反面），光碟數量各1 片，係將同1 部影片「聖戰奇兵」
    分列2 項。告訴人迪士尼公司等9 人於98年2 月13日提出之
    告訴狀所附清冊將之列為編號161 （2 片）（見原審卷第2
    冊第12頁），本院亦將之合併為1 項（附表三編號161 ）。
據上論斷，應依刑事訴訟法第368 條、第373 條，刑法第74條第
1 項第1 款、第2 項第5 款、第93條第1 項第2 款，判決如主文
。
本案經檢察官黃惠敏到庭執行職務。
中    華    民    國    98    年     7    月   16     日
            智慧財產法院第二庭
                        審判長法  官  陳國成
                              法  官  曾啟謀
                              法  官  蔡惠如
以上正本係照原本作成。
如不服本判決，應於收受送達後十日內向本院提出上訴書狀，其
未敘述上訴之理由者並得於提起上訴後十日內向本院補提理由書
（均須按他造當事人之人數附繕本）。
中    華    民    國    98    年     7    月   16     日
                              書記官  林佳蘋
附件：
臺灣桃園地方法院刑事判決             98年度審訴字第435號
公  訴  人  臺灣桃園地方法院檢察署檢察官
被      告  甲○○  男  39歲（民國○○年○月○○日生）
                    身分證統一編號：Ｚ000000000號
                    住桃園縣桃園市○○○街12號3樓
上列被告因違反著作權法案件，經檢察官提起公訴（97年度偵字
第23142 號），被告於準備程序進行中，就被訴事實為有罪之陳
述，經本院告知簡式審判程序意旨，並聽取當事人之意見後，本
院合議庭裁定依簡式審判程序審理，判決如下：
    主  文
甲○○意圖銷售而擅自以重製於光碟之方法，侵害他人之著作財
產權，處有期徒刑捌月，扣案之如附表一至四所示之物均沒收。
    事  實
一、甲○○前於民國96年間因違反著作權法案件，經臺灣桃園地
    方法院檢察署檢察官為緩起訴處分確定，並於97年2 月25日
    執行完畢。詎其仍不知悛悔，明知附表二所示之動畫視聽著
    作分別係附表二所示之公司在臺灣地區獨家享有重製、發行
    與租售錄影帶、VCD 、DVD 等權利之視聽著作，未經附表二
    所示公司同意或授權，不得擅自重製、散布、意圖散布而持
    有；又明知附表三所示之電影、幼教視聽著作，係附表三所
    示之公司享有著作財產權之視聽著作，未經附表三所示之公
    司同意或授權，不得擅自重製、散布、意圖散布而持有；另
    明知附表四之電影、幼教、動畫等視聽著作，雖或著作權人
    不詳，或在國內發行公司不詳，惟依著作權法第10條或同法
    第4 條第2 款及世界貿易組織（WTO ）「與貿易有關之智慧
    財產權協定」之國民待遇原則等規定，亦均屬受我國著作權
    法所保護享有著作權之視聽著作，非經各該著作權人之同意
    或授權，不得擅自重製、散布、意圖散布而持有。甲○○竟
    意圖銷售，而基於擅自以重製於光碟之方法，侵害他人之著
    作財產權之單一行為決意，於97年6 月間某日起，在其桃園
    縣桃園市○○○街12號3 樓住處，先或以其所有電腦主機2
    台（內建燒錄機、光碟機），利用電腦網路連結至不詳地區
    之不明網站，下載視聽著作檔案後，儲存重製於其上開電腦
    主機硬碟內；或至影音光碟出租店租賃視聽著作，再以上開
    電腦主機內建之燒錄機，未經著作財產權人之同意或授權，
    將附表二至四所示之視聽著作燒錄重製成視聽光碟（下稱盜
    版光碟）。並自97年6 月間某日起至97年7 月30日止，利用
    前開電腦主機之電腦網路連結至露天拍賣網站，以其所申請
    之kent5868tw帳號登入後，在該網站上刊登販賣如附表二至
    四所示視聽著作盜版光碟之訊息，以每片光碟售價新臺幣（
    下同）35元起標，另加運費30元，供不特定人出價競標，並
    提供其申請之電子信箱babyhouse999@gmail.com供為客戶與
    之聯絡之信箱，待買家選定購買之盜版光碟，並匯款至甲○
    ○向香港商香港上海匯豐銀行（下稱匯豐銀行）申請開立之
    帳號為000000000000號帳戶後，甲○○再將買家所訂購之盜
    版光碟，利用不知情之郵務人員，寄送予買家以營利，而以
    此意圖銷售而擅自重製於光碟、散布光碟重製物之方法侵害
    上開著作財產權人之著作財產權。嗣內政部警政署保安警察
    隊第二總隊第一大隊第三中隊高雄分隊警員執行網路巡邏勤
    務時喬裝買家，於97年6 月13日以100 元（含運費30元）之
    價格，向甲○○標得2 片巧虎歡唱律動組歡唱光碟，甲○○
    亦以郵寄之方式將前開光碟寄送予喬裝警員，該光碟經送日
    商貝樂思股份有限公司臺北分公司（下稱日商貝樂思公司臺
    北分公司）鑑定結果確係盜版光碟後，於同年7 月30日，在
    甲○○上開住處，為內政部警政署保安警察隊第二總隊第一
    大隊持本院核發之搜索票查獲，並扣得附表一編號2 至5 所
    示之供本件重製光碟所用之物，及附表二至附表四所示之盜
    版光碟。
二、案經普威爾國際股份有限公司（下稱普威爾公司）、木棉花
    國際股份有限公司（下稱木棉花公司）、群英社國際股份有
    限公司（下稱群英社公司）、附表三所示之公司訴由，暨內
    政部警政署保安警察第二總隊第一大隊第三中隊報請臺灣桃
    園地方法院檢察署檢察官偵查起訴。
    理  由
一、本案被告甲○○所犯為死刑、無期徒刑或最輕本刑為3 年以
    上有期徒刑以外之罪，其於本院準備程序中就前揭被訴事實
    為有罪之陳述，經本院告知簡式審判程序之旨，並聽取當事
    人意見後，本院合議庭依刑事訴訟法第273 條之1 第1 項規
    定，裁定由受命法官獨任進行簡式審判程序，合先敘明。
二、前開犯罪事實，業據被告甲○○分別於警詢、檢察官訊問及
    本院審理中坦承不諱，並經證人即財團法人臺灣著作權保護
    基金會（下稱臺灣著作權保護基金會）代理人藍仁駿、普威
    爾公司代理人戊○○、木棉花公司代理人丙○○、群英社公
    司代理人乙○○、證人即警員蔡明景分別於警詢及檢察官訊
    問中證述無訛，且有查獲照片、雅虎奇摩電子信箱信件列印
    、露天拍賣網站會員資料、拍賣頁面、關於我頁面列印、GM
    AIL 電子信箱頁面列印、匯豐銀行97年11月27日（97）港匯
    銀（總）字第9086號函之帳戶基本資料及檢附之交易明細列
    印、臺灣著作權保護基金會、日商貝樂思公司、普威爾公司
    、木棉花公司、群英社公司出具之鑑識報告、檢視證明書、
    鑑識證明書等在卷可稽，另有如附表一至四所示之物及盜版
    光碟等物扣案可資佐證，足徵被告自白與事實相符，本件事
    證明確，被告犯行堪以認定。
三、核被告甲○○所為係犯著作權法第91條第3 項之意圖銷售而
    擅自以重製於光碟之方法，侵害他人之著作財產權。按著作
    權法第91條第2 項既係規定意圖銷售或出租而擅自重製他人
    著作，則依低度行為吸收於高度行為之原則，其出賣散布重
    製他人著作之行為，當吸收於擅自重製行為之中，自應專依
    重製之規定處罰（最高法院92年度台上字第1425號判決意旨
    參照）。甲○○意圖散布（販賣）而持有侵害著作財產權之
    重製光碟之低度行為，為散布（販賣）侵害著作財產權之重
    製光碟之高度行為所吸收，而其明知係侵害著作財產權之重
    製光碟而散布（販賣）之低度行為，又為意圖銷售而擅自以
    重製於光碟之方法侵害他人之著作財產權之高度行為所吸收
    ，均不另論罪，檢察官認係數罪併罰，容有誤會。又按刑事
    法若干犯罪行為態樣，本質上原具有反覆、延續實行之特徵
    ，立法時乃予特別歸類，定為犯罪構成要件之行為要素，此
    在學理上則稱為「集合犯」，凡職業性、營業性或收集性等
    具有重複特質之犯罪，例如經營、從事業務、收集、販賣、
    製造、散布等行為，均屬之，是故，如行為人係基於概括犯
    意，在密切接近之一定時、地，多次反覆實行相同之犯罪行
    為，倘依社會通念，於客觀上認為符合一個反覆、延續性之
    行為觀念者，於刑法評價上，即應僅成立一罪（最高法院95
    年度台上字第4686號判決可資參照）。而著作權法第91條第
    3 項之犯罪，以意圖銷售為其構成要件要素，而銷售者係以
    營業牟利也，本質上即具有反覆性，是行為人基於一個意圖
    銷售之決意，在密切接近之一定時間及空間內反覆從事以重
    製於光碟之方法侵害他人之著作財產權之行為，於行為概念
    上，應認屬上開所指之集合犯，而為實質上一罪，論以一罪
    即為已足，附此敘明。爰審酌被告前已因販售盜版光碟之行
    為，經臺灣桃園地方法院檢察署檢察官為緩起訴處分，竟於
    緩起訴處分期滿後，再為本件犯行，顯對著作財產權欠缺尊
    重，惟念被告於查獲後始終坦承犯行，悔意殷殷，兼衡以侵
    害著作財產權之期間、數量等一切情狀，量處如主文所示之
    刑，以示懲儆。末查扣案如附表一編號1 、附表二至四所示
    之視聽盜版光碟，均為被告甲○○犯著作權法第91條第3 項
    之罪所重製所得之物；附表一編號2 至5 所示之物，則均為
    被告甲○○犯本件著作權法第91條第3 項所用之物，此業經
    被告甲○○坦認在卷，其中附表一編號1 之盜版視聽光碟雖
    已賣出而非被告所有，然依著作權法第98條但書之規定，不
    以屬於犯人者為限，爰均依著作權法第98條之規定宣告沒收
    。
據上論斷，應依刑事訴訟法第273 條之1 第1 項、第299 條第1
項前段，著作權法第91條第3 項、第98條，判決如主文。
本案經檢察官蔡如惠到庭執行職務。
中    華    民    國    98    年    4     月    10    日
                        刑事庭    法  官  劉為丕
以上正本證明與原本無異。
如不服本判決，應於判決送達後10日內向本院提出上訴狀（應附
繕本），其未敘述上訴理由者，應於上訴期間屆滿後20日內補提
理由書狀於本院，上訴於臺灣高等法院。
                                  書記官  陳淑瓊
中    華    民    國    98    年    4     月    10    日


司法院資訊處製作；財團法人民間司法改革基金會備份。
